臺灣桃園地方法院刑事判決　　　　　　 95年度簡上字第496號
上　訴　人　台灣桃園地方法院檢察署檢察官
被　　　告　甲○○
　　　　　　　　　　號7樓
被　　　告　乙○○
上列被告等因傷害案件，經本院以95年度桃簡字第1566號，中華
民國95年8 月22日第1 審判決（檢察官聲請簡易處刑案號：95年
度偵字第10829 號）後，檢察官提起上訴，本院管轄之第2 審地
方法院合議庭判決如下︰
    主  文
上訴駁回。
乙○○緩刑貳年。
    事  實
一、甲○○前曾因竊佔案件，經臺灣板橋地方法院以88年度易字
    第2643號判決判處有期徒刑1 年，上訴後，經臺灣高等法院
    以88年度上易字第5336號判決駁回上訴確定後，送監執行，
    於91年10月14日縮短刑期執行完畢。又因酒醉駕車之公共危
    險案件，經本院以93年度桃交簡字第112 號判決判處有期徒
    刑3 月確定後，於93年6 月30日易科罰金執行完畢，仍不知
    悔改。甲○○於94年10月1 日下午5 時許，在桃園縣大園鄉
    ○○路○ 段16之1 號，因房東丙○○向其催討所積欠之水電
    費用時，雙方一言不合，竟基於傷害人身體之犯意，徒手毆
    打丙○○之胸部、頭部，丙○○隨即跑至附近加油站撿拾棍
    子欲反擊，甲○○之子乙○○見狀，隨即與甲○○基於共同
    傷害人身體之犯意，上前搶下丙○○所持之棍子後，將丙○○壓制在地，致丙○○受有胸部挫傷、左臉挫傷及右足擦傷
    等傷害。
二、案經丙○○訴由桃園縣政府警察局大園分局報告臺灣桃園地
    方法院檢察署檢察官偵查後聲請以簡易判決處刑。
    理  由
一、按被告以外之人於審判外之言詞或書面陳述，除法律有規定
    者外，不得作為證據；被告以外之人於偵查中向檢察官所為
    之陳述，除顯有不可信之情況者外，得為證據；被告以外之
    人於審判外之陳述，雖不符前4 條之規定，而經當事人於審
    判程序同意作為證據，法院審酌該言詞陳述或書面陳述作成
    時之情況，認為適當者，亦得為證據；當事人、代理人或辯
    護人於法院調查證據時，知有第159 條第1 項不得為證據之
    情形，而未於言詞辯論終結前聲明異議者，視為有前項之同
    意。刑事訴訟法第159 條第1 項、第159 條之1 第2 項、第
    159 條之5 就此分別定有明文。經查：
  (一)證人丙○○於司法警察調查時所為之陳述，及其提出之敏盛
    綜合醫院診斷證明書1 紙，性質上屬被告以外之人於審判外
    之陳述，依刑事訴訟法第159 條第1 項規定，原則上不得作
    為證據，惟被告2 人於本院準備程序中，就上開陳述之證據
    能力，均表示沒有意見，迄本院言詞辯論終結前未就上開證
    據之證據能力聲明異議，且本院審酌上開證據並非公務員違
    法取得，亦無證據力明顯過低之情形，復經本院於審判期日
    就上開證據進行調查、辯論，依法自有證據能力，均得作為
    本案證據。
  (二)又證人童阿傳、李瓊林於偵查中向檢察官所為之陳述，對於
    被告2 人而言，均屬被告以外之人於審判外所為之陳述，而
    被告甲○○、乙○○2 人於偵查中分別具結所為之證述，對
    於其本身以外之被告而言，亦屬被告以外之人於審判外所為
    之陳述，性質上均為傳聞證據，惟現階段刑事訴訟法規定檢
    察官代表國家偵查犯罪、實施公訴，依法其有訊問被告、證
    人及鑑定人之權，證人、鑑定人且須具結，而實務運作時，
    檢察官偵查中向被告以外之人所取得之陳述，原則上均能遵
    守法律規定，不致違法取供，其可信度極高，是以，刑事訴
    訟法於92年2 月6 日修正時，即為兼顧理論與實務，以該法
    第159 條之1 第2 項規定，除顯有不可信之情況者外，得為
    證據（參考刑事訴訟法第159 條之1 立法理由）。從而，被
    告本人以外之人於偵查中向檢察官所為之陳述，既已依法具
    結，又非檢察官非法取供而得，且無顯有不可信之情況，即
    應認該證人於偵查中具結所為之證述，具有證據能力。審酌
    證人童阿傳、李瓊林、甲○○、乙○○等人於偵查中所為之
    證述，並非違法取得，且無顯有不可信之情形，本院即應認
    上開4 人於偵查中向檢察官所為之陳述，可作為本案證據。
二、被告甲○○、乙○○2 人於本院審判期日雖未到庭，惟查上
    揭時地犯罪事實，業據告訴人丙○○於警詢中指訴明確，並
    經證人童阿傳於偵查中具結證述被告甲○○與告訴人丙○○
    相互拉扯之情形明確，且據被告甲○○坦承其有徒手毆打告
    訴人之行為等語，及被告乙○○坦承其見被告甲○○與告訴
    人拉扯後，見告訴人欲拿棍子反擊其父親甲○○，隨即上前
    搶下告訴人所持之棍子，並將告訴人壓制在地等語明確，復
    有告訴人提出之敏盛綜合醫院診斷證明書1 紙在卷可稽，互
    核相符，由是足認被告2 人上開任意性自白，核與事實相符
    ，洵堪採信。是本案事證明確，被告2 人所涉共同傷害犯行
    ，均堪認定，均應依法論科。
三、查被告甲○○、乙○○行為後，刑法於94年2 月2 日修正公
    布，於95年7 月1 日施行。按行為後法律有變更者，適用行
    為時之法律，但行為後之法律有利於行為人者，適用最有利
    於行為人之法律，修正後刑法第2 條第1 項定有明文。刑法
    第2 條本身雖經修正，但刑法第2 條既屬適用法律之準據法
    ，本身尚無比較新舊法之問題，應一律適用裁判時之修正後
    刑法第2 條規定以決定適用之刑罰法律，核先敘明。又以本
    次刑法修正之比較新舊法，應就罪刑有關之共犯、未遂犯、
    想像競合犯、牽連犯、連續犯、結合犯，以及累犯加重、自
    首減輕暨其他法定加減原因（如身分加減）與加減例等一切
    情形，綜其全部罪刑之結果而為比較，如新舊法處罰之輕重
    相同，即無比較適用之問題，即無刑法第2 條第1 項之適用
    ，應依一般法律適用原則，適用裁判時法（參見最高法院95
    年度第8 次、第21次之刑庭會議決議意旨）。經查：
  (一)刑法第277 條第1 項前段之傷害罪，法定刑所得科或併科之
    罰金為1 千元以下罰金，據修正後刑法施行法增訂第1 條之
    1 ：「中華民國九十四年一月七日刑法修正施行後，刑法分
    則編所定罰金之貨幣單位為新臺幣。九十四年一月七日刑法
    修正時，刑法分則編未修正之條文定有罰金者，自九十四年
    一月七日刑法修正施行後，就其所定數額提高為三十倍。但
    七十二年六月二十六日至九十四年一月七日新增或修正之條
    文，就其所定數額提高為三倍」及刑法第33條第5 款修正為
    ：「主刑之種類如下：五、罰金：新臺幣一千元以上，以百
    元計算之」等規定，是依修正後之法律，刑法第277 條第1
    項前段傷害罪所得科或併科之罰金刑最低為新臺幣1 千元；
    然依被告行為時之刑罰法律，即罰金罰鍰提高標準條例第1
    條前段規定得提高之倍數為2 倍至10倍及刑法第33條第5款
    規定之罰金最低額1 元計算，該罪所得科或併科罰金刑最低
    額為銀元1 元，經依現行法規所定貨幣單位折算新臺幣條例
    第2 條換算為新臺幣，其罰金刑最低額僅為新臺幣3 元。因
    此，比較上述修正前、後之刑罰法律，自以被告行為時關於
    科處罰金刑之法律較有利於被告。
  (二)被告2 人行為時之刑法第41條第1 項有關易科罰金之折算標
    準已於94年2 月2 日修正公布，罰金罰鍰提高標準條例第2
    條並於95年5 月17日修正刪除，均自95年7 月1 日施行，有
    關易科罰金之折算標準，被告行為時之易科罰金折算標準，
    修正前罰金罰鍰提高標準條例第2 條前段（現已刪除）規定
    ，就其原定數額（1 元以上3 元以下）提高為1 百倍折算1
    日，則本件被告行為時之易科罰金折算標準，應以銀元1 百
    元以上3 百元以下折算1 日，經折算為新臺幣後即以新臺幣
    3 百元以上9 百元以下折算一日，惟95年7 月1 日施行之刑
    法第41條第1 項前段則規定：「犯最重本刑為五年以下有期
    徒刑以下之刑之罪，而受六個月以下有期徒刑或拘役之宣告
    者，得以新臺幣一千元、二千元或三千元折算一日，易科罰
    金。」，比較修正前後之易科罰金折算標準，以修正施行前
    之規定，較有利於被告，依修正後刑法第2 條第1 項前段之
    規定，應適用行為時即修正前刑法第41條第1 項前段、修正
    前罰金罰鍰提高標準條例第2 條之規定較有利於被告。
  (三)綜合上述各條文修正前、後之比較，揆諸前揭最高法院決議
  　及修正後刑法第2 條第1 項前段、後段規定之「從舊從輕原
    則」，自應全部適用被告行為時之法律，即修正前刑法之相
    關規定予以論處。
四、核被告2 人所為，係犯刑法第277 條第1 項前段之傷害罪。
    被告2 人就上開犯行間，有犯意聯絡及行為分擔，應依刑法
    第28條規定論以共同正犯。原審認被告2 人犯行明確，並審
    酌被告甲○○曾受上揭事實欄一所載之罪刑宣告及刑之執行
    完畢，竟仍不知悔改，於5 年以內，再犯本件有期徒刑以上
    之罪，認定係累犯而依刑法第47條之規定，加重其刑後，審
    酌被告甲○○、乙○○2 人毆打告訴人成傷、被告乙○○犯
    後坦承犯行之犯後態度，及其犯罪之動機、手段、告訴人傷
    勢等一切情狀，引用刑事訴訟法第449 條第1 項前段、第3
    項，修正後刑法第2 條第1 項前段、第28條，刑法第277 條
    第1 項前段之規定，量處被告甲○○拘役50日及量處被告乙○○拘役30日，並依修正前刑法第41條第1 項前段，罰金罰
    鍰提高標準條例第1 條前段，修正前罰金罰鍰提高標準條例
    第2 條規定，均諭知易科罰金之折算標準，經核認事用法，
    並無違誤，量刑亦屬妥當，應予維持。上訴人以告訴人請求
    上訴稱：原審對於被告犯後態度及其犯罪之動機、手段、告
    訴人傷勢等一切情狀之量處，似未深究，遽為對被告有利之
    認定，認事用法或有違誤云云，因而提起本件上訴，並無理
    由，應予駁回。
五、末查，被告2 人已與告訴人達成民事和解，告訴人具狀表示
    願意給予被告2 人自新機會，請求判無罪或從輕量處等語，
    此有告訴人於96年2 月9 日本院審理中所提刑事撤回告訴狀
    1 份可參。而被告乙○○前未曾受有期徒刑以上刑之宣告，
    有臺灣高等法院被告全國前案紀錄表在卷可稽，因一時疏失
    發生衝突，致罹刑章，本院認被告乙○○經此偵審程序，應
    知警惕而無再犯之虞，宣告之刑以暫不執行為適當，爰併予
    宣告緩刑2 年，以啟自新。
六、被告2 人經合法傳喚，無正當理由不到庭，爰依刑事訴訟法
    第371條之規定，不待其陳述，逕為一造辯論判決
據上論斷，應依刑事訴訟法第455 條之1 第3 項、第368 條、第
371條，判決如主文。
本案經檢察官施宣旭到庭執行職務。
中　　華　　民　　國　　96　　年　　3 　　月　　27　　日
                  刑事第九庭  審判長法  官  何信慶
                                    法  官  蘇琬能
                                    法  官  胡芷瑜
以上正本證明與原本無異。
不得上訴。
　　　　　　　　　　　　　　　      書記官　張懿昀
中　　華　　民　　國　　96　　年　　3 　　月　　27　　日
